---
title: "**Raport**"
output: 
  pdf_document:
---

# Wprowadzenie
W tym raporcie analizujemy dane z bazy danych dotyczące wycieczek, uwzględniając następujące pytania:  
1. Jakie są najpopularniejsze rodzaje wycieczek, porównaj koszta i zyski, czy są opłacalne?  
2. Ilu klientów było obsłużonych w każdym miesiącu działalności firmy?  
3. Jaki był najczęściej wybierany kierunek w 2023 roku?  
4. Który pracownik sprzedał najwięcej wycieczek i ile?  
5. Jaki jest średni koszt organizacji wycieczek tej samej kategorii?  
6. Która z kategorii wycieczek ma największy udział procentowy w przychodach firmy?

---

```{r setup, include=FALSE}
# Ładowanie bibliotek
library(DBI)
library(RMariaDB)
library(knitr)
library(dplyr)

con <- dbConnect(
  MariaDB(),
  dbname = "team27",
  host = "giniewicz.it",
  user = "team27",
  password = "te@mzazt"
)

```{r echo=FALSE, include=TRUE, results='asis'}
## Pytanie 1
query1 <- "
SELECT 
    rw.nazwa AS nazwa_wycieczki,
    rw.kierunek AS kierunek_wycieczki,
    SUM(w.liczba_uczestnikow) AS liczba_uczestnikow
FROM 
    Rodzaje_wycieczek rw
LEFT JOIN 
    Wyjazdy w ON rw.id_rodzaj = w.id_rodzaj
GROUP BY 
    rw.id_rodzaj, rw.nazwa, rw.kierunek
ORDER BY 
    liczba_uczestnikow DESC;
"

# Wykonanie zapytania
result1 <- dbGetQuery(con, query1)

# Wyświetlenie wyników
kable(result1, caption = "Najpopularniejsze rodzaje wycieczek")

## Pytanie 1 ciąg dalszy
query1.2 <- "
SELECT 
    rw.nazwa AS rodzaj_wycieczki,
    rw.kierunek AS kierunek_wycieczki,
    SUM(CASE WHEN tf.typ_transakcji = 'Przychód' THEN tf.kwota ELSE 0 END) AS przychod,
    SUM(CASE WHEN tf.typ_transakcji = 'Wydatek' THEN tf.kwota ELSE 0 END) AS wydatki,
    (SUM(CASE WHEN tf.typ_transakcji = 'Przychód' THEN tf.kwota ELSE 0 END) -
     SUM(CASE WHEN tf.typ_transakcji = 'Wydatek' THEN tf.kwota ELSE 0 END)) AS zysk,
    ROUND(
        (SUM(CASE WHEN tf.typ_transakcji = 'Przychód' THEN tf.kwota ELSE 0 END) -
         SUM(CASE WHEN tf.typ_transakcji = 'Wydatek' THEN tf.kwota ELSE 0 END)) / 
        NULLIF(SUM(CASE WHEN tf.typ_transakcji = 'Wydatek' THEN tf.kwota ELSE 0 END), 0) * 100, 
        2
    ) AS rentownosc_procentowa
FROM 
    Rodzaje_wycieczek rw
JOIN 
    Wyjazdy w ON rw.id_rodzaj = w.id_rodzaj
JOIN 
    Transakcje_finansowe tf ON w.id_wyjazd = tf.id_wyjazd
GROUP BY 
    rw.nazwa, rw.kierunek
ORDER BY 
    rentownosc_procentowa DESC;
"

# Wykonanie zapytania
result1.2 <- dbGetQuery(con, query1.2)

kable(result1.2, caption = "Przychody, wydatki, zysk i rentowność wycieczek")


## Pytanie 2
query2 <- "
SELECT 
    DATE_FORMAT(data_wyjazdu, '%Y-%m') AS rok_miesiac,
    SUM(liczba_uczestnikow) AS liczba_klientow
FROM 
    Wyjazdy
GROUP BY 
    rok_miesiac
ORDER BY 
    rok_miesiac;
"

# Wykonanie zapytania
result2 <- dbGetQuery(con, query2)

# Wyświetlenie wyników
kable(result2, caption = "Obsłużeni klienci w każdym miesiącu działalności firmy")

## Pytanie 3
query3 <- "
SELECT 
    r.kierunek,
    SUM(w.liczba_uczestnikow) AS liczba_uczestnikow
FROM 
    Wyjazdy w
JOIN 
    Rodzaje_wycieczek r ON w.id_rodzaj = r.id_rodzaj
WHERE 
    YEAR(w.data_wyjazdu) = 2023
GROUP BY 
    r.kierunek
ORDER BY 
    liczba_uczestnikow DESC
LIMIT 1;
"

# Wykonanie zapytania
result3 <- dbGetQuery(con, query3)

# Wyświetlenie wyników
kable(result3, caption = "Najczęściej wybierany kierunek w 2023 roku")

## Pytanie 4
query4 <- "
SELECT p.imie, p.nazwisko, COUNT(w.id_wyjazd) AS liczba_wycieczek
FROM Pracownicy p
JOIN Wyjazdy w ON p.id_pracownik = w.id_pracownik
GROUP BY p.id_pracownik
ORDER BY liczba_wycieczek DESC
LIMIT 1;
"

# Wykonanie zapytania
result4 <- dbGetQuery(con, query4)

# Wyświetlenie wyników
kable(result4, caption = "Pracownik, który sprzedał najwięcej wycieczek")

## Pytanie 5
query5 <- "
SELECT 
    rw.nazwa AS nazwa_wycieczki,
    AVG(ko.koszt) AS sredni_koszt_organizacji
FROM 
    Rodzaje_wycieczek rw
JOIN 
    Wyjazdy w ON rw.id_rodzaj = w.id_rodzaj
JOIN 
    Koszty_organizacji ko ON w.id_wyjazd = ko.id_wyjazd
GROUP BY 
    rw.nazwa
ORDER BY 
    sredni_koszt_organizacji DESC;
"

# Wykonanie zapytania
result5 <- dbGetQuery(con, query5)

# Wyświetlenie wyników
kable(result5, caption = "Średni koszt organizacji wycieczek")

## Pytanie 6
query6 <- "
SELECT 
    rw.nazwa AS nazwa_wycieczki,
    SUM(tf.kwota) AS suma_przychodow,
    CONCAT(ROUND((SUM(tf.kwota) / (SELECT SUM(tf2.kwota) 
                                  FROM Transakcje_finansowe tf2 
                                  WHERE tf2.typ_transakcji = 'Przychód') * 100), 2), ' %') AS udzial_procentowy
FROM 
    Rodzaje_wycieczek rw
JOIN 
    Wyjazdy w ON rw.id_rodzaj = w.id_rodzaj
JOIN 
    Transakcje_finansowe tf ON w.id_wyjazd = tf.id_wyjazd
WHERE 
    tf.typ_transakcji = 'Przychód'
GROUP BY 
    rw.nazwa
ORDER BY 
    SUM(tf.kwota) DESC;
"

# Wykonanie zapytania
result6 <- dbGetQuery(con, query6)

# Wyświetlenie wyników
kable(result6, caption = "Kategoria wycieczek z największym udziałem procentowym w przychodach")

# Zamykanie połączenia z bazą danych
dbDisconnect(con)